臺灣高雄地方法院刑事判決　　　　　　　　　　　九十一年度易字第四一四八號
　　公　訴　人　臺灣高雄地方法院檢察署檢察官
　　被　　　告　丙○○
　　　　　　　　丁○○
　　共　　　同
　　選任辯護人　陳旻沂
右列被告因違反農會法案件，經檢察官提起公訴（九十年度選偵字第二四號），本院
判決如左：
    主  文
丙○○、丁○○無罪。
    理  由
一、公訴意旨略以：被告丙○○綽號「陳教官」與被告丁○○二人均係高雄縣美濃鎮
    鎮民。緣該鎮農會於民國九十年二月十五日舉行第十四屆會員代表選舉，預計選
    出農會會員代表六十一名，並預定於同年二月二十七日，由前開當選之農會會員
    代表選出理事九名、監事三名，每一農會會員代表選舉理、監事時，可圈選四名
    理事候選人、一名監事候選人，再由當選之理事、監事於同年三月八日選出理事
    長、總幹事及常務監事。而林增昌、甲○○、張卓欽、邱肇鴻、李發明、馮富雄
    、朱耀昌、林華昌、吳重雄、朱金文、曾月飛、曾泳木、黃壬貴、黃華生、劉家
    興、黃永志（均另案審理中）及被告丁○○、丙○○等人於美濃鎮農會第十四屆
    會員代表及理、監事改選期間，因與第十三屆總幹事羅兆宏陣營爭奪美濃鎮農會
    掌控權之故，渠等遂組成聯合競選陣營（下稱林增昌陣營），由曾經擔任第十三
    屆理事長之林增昌為該陣營之負責人，統籌規劃競選賄選事宜，競選總部亦設於
    同鎮○○路○段一四八號林增昌家中，並由綽號「教官」之被告丙○○負責文宣
    及聯絡、模擬投票作業事宜；並由曾任警員工作後退休轉任美濃鎮長鍾紹恢賓士
    車司機職務之黃永志擔任提領、運送賄選款項之輔選工作；被告丁○○並被規劃
    為該陣營之理事人選。林增昌陣營為使彼等支持之農會會員代表候選人、理、監
    事候選人均得順利當選，進而由上開當選之會員代表選任該陣營推出之理、監事
    人選，再由當選之理事共同支持選任甲○○擔任農會理事長、邱肇鴻擔任農會總
    幹事，當選之監事選任張卓欽擔任常務監事，以求全面掌控美濃鎮農會，遂共同
    基於賄選之概括犯意聯絡及行為分擔，由林增昌競選總部統籌規劃該次選舉之賄
    選事宜，先由林增昌、張卓欽、邱肇鴻、甲○○等人籌措約新臺幣（下同）一千
    七百萬元之費用，其中八百萬元係張卓欽提供不動產、甲○○及林增昌之妻林鍾
    財妹擔任連帶保證人，張卓欽於九十年二月初由黃永志陪同填寫資料而向臺灣土
    地銀行美濃分行辦理貸款籌得，該陣營登記參選理事及監事者各分攤四十萬元，
    林增昌陣營先於九十年一月三十一日（即農曆正月初八）左右，在林增昌家中召
    集彼等支持之農會會員代表候選人，商討如何賄選固票，會中並由張卓欽交付每
    位代表候選人一萬元賄款，以堅參選及支持之決心。旋於代表選舉前三日即二月
    十二日上午十時許，張卓欽由黃永志陪同至臺灣土地銀行美濃分行提領前開貸得
    款項現金八百萬元後，隨即由該競選總部發放賄選金額各二十四萬元予該陣營之
    代表候選人或候選人之樁腳（共計四十八位），並責由每一代表候選人或樁腳先
    以每票二千元之金額，於二月十二日至十四日內，各自連續向所屬選區內有投票
    權之一百二十位農會會員進行賄選買票，以尋求投票支持。嗣美濃鎮農會二月十
    五日會員代表選舉開票結果，林增昌陣營提名之候選人因之悉數當選（四十六席
    ），居六十一席代表之絕對多數，預計將來之理事、理事長競選及總幹事遴聘勢
    必一面倒通過，但羅兆宏陣營當選十五席，因監事選舉每位會員代表圈選一位，
    林增昌陣營提名三席可各得十六票、十五票、十五票，而羅兆宏陣營代表全數圈
    選一位可得十五票，因而可能產生同票而需抽籤之結果，林增昌陣營為求囊括所
    有理、監事席次，遂又共同承接前開賄選之犯意聯絡及行為分擔，於會員代表選
    舉後，理、監事選舉前，由甲○○、張卓欽與黃永志會同拜訪羅兆宏陣營已當選
    之農會代表，並以每票二萬元之代價連續對於羅兆宏陣營當選之會員代表蕭增祥
    、黃福有及楊玉蘭為交付、期約、行求行為，而約定渠等須於理、監事選舉時投
    票支持林增昌陣營之候選人，林增昌陣營並於理、監事選舉前夕即二月二十五日
    、二十六日兩天，由被告丙○○負責規劃配票作業，召集該陣營之全體會員代表
    當選人，假林增昌住宅旁之煙樓進行模擬投票，分配每位會員代表圈選之理、監
    事人選，嗣於九十年二月二十七日之理、監事選舉中，林增昌陣營因配票及羅兆
    宏陣營會員代表轉而支持之故，因而囊括包括被告丁○○在內之理、監事所有席
    次即理事九席（甲○○、馮富雄、朱耀昌、林華昌、吳重雄、朱金文、曾月飛、
    曾泳木及被告丁○○木）、監事三席（林增昌、張卓欽、李發明），之後於九十
    年三月八日由上述當選之理事共同選任甲○○擔任理事長、邱肇鴻擔任總幹事，
    上開當選之監事共同選任張卓欽擔任常務監事，林增昌陣營在高雄縣美濃鎮農會
    第十四屆選舉中經由上述有組織性、計劃性之大規模賄選行為，達到全面掌控美
    濃鎮農會之目的。嗣經法務部調查局高雄縣調查站獲悉上開貸款線索，報由臺灣
    高雄地方法院檢察署檢察官率同警調人員針對相關人員進行搜索約談而查獲上情
    。因認被告丙○○、丁○○二人涉犯農會法第四十七條之一第一項第二款之對於
    有選舉權之人交付財物，而約其選舉權為一定之行使罪嫌。
二、公訴人認被告丙○○、丁○○涉犯有前開違反農會法之犯行，無非係以：
    (一)案外人林增昌、甲○○、張卓欽、邱肇鴻、李發明、馮富雄、朱耀昌、林華昌
      、吳重雄、朱金文、曾月飛、曾泳木、黃壬貴、黃華生、劉家興、黃永志等人
      對於美濃鎮農會會員進行買票、對於農會代表參選人進行固票及由本件被告丙
      ○○負責通知會員前往林增昌宅旁之煙樓模擬投票等情，業據證人即林增昌陣
      營中新當選之第十四屆會員代表邱錦源於司法警察詢問時（起訴書誤載為調查
      及偵查中）指證屬實。
    (二)被告丙○○、丁○○二人與林增昌等人於該次選舉中均屬於同一陣營之事實，
      為證人甲○○、邱肇鴻、林增昌、李發明、張卓欽、曾泳木、曾月飛、朱金文
      、黃華生、黃壬貴等人於司法警察調查及檢察官訊問時所不否認，核與查扣之
      美濃鎮農會第十四屆會員代表登記名冊上記載主要負責人、各區負責人、聯絡
      人，並僅記載該陣營參選人聯絡電話之情形相符，此有查扣之數份登記名冊可
      稽。又林增昌陣營新當選之第十四屆農會會員代表於農會理、監事選舉前之九
      十年二月二十五日、二十六日，曾聚集於林增昌家旁之煙樓（起訴書證據並所
      犯法條欄一、(二)誤載為林增昌家）進行模擬投票，由林增昌競選總部分配指定
      各代表投票對象之事實，亦據被告丙○○、丁○○及證人林鍾財妹及林增昌、
      邱肇鴻、李發明、吳重雄、黃華生等人於偵查中供證在卷，並有配票名單數紙
      附卷足憑。
    (三)林增昌陣營理、監事當選人每人分攤四十萬元賄選費用之事實，業據被告丁○
      ○於司法警察調查及檢察官訊問時供承明確，參佐證人林增昌於九十年二月十
      六日十二時許與被告丁○○在電話中之交談內容，應可認定該陣營理、監事當
      選人每人確均有分攤四十萬元賄選費用。
    (四)案外人張卓欽與黃永志於農會會員代表選舉前三天即九十年二月十二日上午約
      十時許至臺灣土地銀行美濃分行提領鉅額現金八百萬元之事實，為證人張卓欽
      及黃永志於司法警察調查及檢察官訊問時所不否認。
    (五)高雄縣美濃鎮農會第十四屆選舉期間，經法務部調查局高雄縣調查站對於案外
      人林增昌住宅即該陣營競選總部之（○七）0000000號電話實施監聽結
      果，由被告丙○○與案外人甲○○於九十年二月十六日十二時許、案外人林增
      昌與案外人甲○○之母李美彌於九十年二月十二日二十一時許、案外人林增昌
      與被告丁○○於九十年二月十六日十二時許、案外人鍾慶祥與案外人蕭仁逢於
      九十年二月十二日約二十一時許、案外人甲○○與案外人張卓欽於九十年二月
      十五日十時許、案外人甲○○與案外人張卓欽於九十年二月十五日十時許、案
      外人林增昌與案外人林華昌於九十年二月十六日十二時許、案外人涂玉全與案
      外人林增昌於九十年二月二十六日上午十一時許之電話監聽譯文，顯示在會員
      代表選前該陣營進行買票，及該陣營一再提及龐大競選費用之收支及理、監事
      分攤費用，再參諸前揭理由，可見設於被告林增昌住宅之競選總部顯係主持、
      操控該陣營所支持之農會會員代表候選人於該次選舉大規模賄選買票事宜。
    (六)案外人張卓欽、甲○○、黃永志等人曾於理、監事選舉前對於羅兆宏陣營之會
      員代表當選人進行賄選之犯罪事實，業據證人即羅兆宏陣營當選之會員代表黃
      福有於檢察官訊問時、蕭增祥於司法警察調查及檢察官訊問中、楊玉蘭於司法
      警察詢問及檢察官訊問時證述在卷，衡諸證人張卓欽與甲○○於司法警察調查
      及檢察官訊問時均不否認曾至黃福有、蕭增祥及楊玉蘭家中拜訪，而黃福有、
      蕭增祥及楊玉蘭與被告等人雖屬不同參選陣營，但並無仇隙，應不致於無端設
      詞攀誣。且由理、監事選舉投票結果顯示，羅兆宏陣營之會員代表大多數投給
      林增昌陣營之參選人，若非林增昌陣營私下進行賄選授受利益事宜，羅兆宏陣
      營之代表豈有陣前倒戈而投票予林增昌陣營候選人之理？是以被告等人於理、
      監事選舉前，對於羅兆宏陣營新當選之會員代表確曾謀議並分擔進行賄選之事
      實，亦應堪認定。
    (七)法務部調查局九十年三月二十八日陸(三)字第九○一三二九六七號鑑定通知書
      ，資為論據。
三、訊據被告丙○○坦承負責林增昌陣營之文宣與聯絡工作，且於九十年二月二十五
    日、二十六日聯絡農會會員代表當選人前往林增昌住宅旁之煙樓進行模擬投票等
    情，被告丁○○坦認參與高雄縣美濃鎮農會第十四屆選舉，且屬於林增昌陣營，
    嗣並當選高雄縣美濃鎮農會第十四屆之理事等情，惟均堅決否認有前開犯行，被
    告丙○○辯稱：並未負責輔選工作，輔選工作係由甲○○、邱肇鴻、張卓欽負責
    ，亦未參與賄選，不知林增昌陣營參與高雄縣美濃鎮農會選舉有賄選之情事，九
    十年二月二十五日、二十六日乃因新任會員不會投票，而練習投票，伊與甲○○
    於九十二年二月十六日在電話中交談之內容與電話監聽譯文不符，伊於調查站所
    稱要求甲○○賸餘之款項，係指二百元之文具費，而非二百萬，當日係向甲○○
    報告工作業已結束，且應聯絡當選之農會會員代表，使代表了解如何開會、選舉
    理事長，以免浪費選票，又因甲○○平時身上均僅攜帶數百元，故要求甲○○剩
    下二百元，另測謊當日，因心情不佳，又未服藥，且受有剌激，因而情緒激動，
測謊結果不能採信等語；被告丁○○辯以：林增昌最初有規劃由伊擔任理事，但
    未告知必須負擔四十萬元，若有告知，伊即會拒絕，嗣因選舉結果，伊所屬陣營
    之人可以擔任理事之名額較原先預期為多，故由伊擔任理事，伊選舉並未賄選買
    票，亦不知林增昌所稱四十萬元之用途等語。被告二人之選任辯護人並為被告二
    人辯稱：被告二人以外之人於審判外之陳述，不同意做為證據，被告丙○○測謊
    時間僅有五分多鐘，縱使加上與測謊人員對話之時間及測謊機具裝設時間，亦僅
    十八多分鐘，其他受測者之受測時間，亦相去不遠，本件測謊鑑定顯悖正常合法
    之受測時間，上開法務部調查局鑑定通知書，自不具證據能力，縱有證據能力，
    亦因受測者之緊張情緒致易產生偏離事實之結果而無證明力；另被告丙○○與甲
    ○○於九十年二月二十六日十二時許在電話中交談之內容，確係二百元，而非二
    百萬元，且當時高雄縣美濃鎮農會會員代表選舉業已結束，交談之內容，應與賄
    選無涉，又由被告丁○○與林增昌於九十年二月十六日十二時許在電話中交談之
    內容，雖有提及六十萬元或四十萬元，但二人並未討論何時繳交或其用途，被告
    丁○○僅係聽到劉冉來陳稱需要三十萬元，非常氣憤，因而撥打電話予林增昌，
    並非分攤四十萬元，且無證據足資佐證確有繳交或支出款項之事，自不得僅憑此
    電話即謂被告丁○○有提供款項賄選，再張卓欽向土地銀行美濃分行貸得八百萬
    元，並無證據證明確係用於賄選，應與被告二人無關，不得作為不利被告二人認
    定之依據，又公訴人所指甲○○等人籌措之金額前後不符，且均無證據足資佐證
    ，而該農會員代表選舉結束後，由甲○○、張卓欽及黃永志等人會同拜訪戊○○
    陣營已當選之代表並以每票二萬元賄選，顯與被告二人無關，另實施模擬投票，
    亦與賄選無關，縱令該農會其他會員代表候選人有賄選之行為，仍與被告二人無
    涉，張卓欽縱有交付每位代表候選人一萬元，其目的亦在堅定參選及支持之決心
    ，與賄選無關，亦與被告二人無涉，而其他人之電話監聽譯文亦與被告二人無關
    ，另縱令測謊鑑定得為證據，然本案並無其他關於被告二人參與買票之證據，自
    不得憑此測謊結果，即謂有參與買票之行為，至於其他人之測謊結果，亦與被告
    二人無關云云。
四、按犯罪事實應依證據認定之，無證據不得認定犯罪事實；又不能證明被告犯罪者
    ，應諭知無罪之判決，刑事訴訟法第一百五十四條第二項、第三百零一條第一項
    分別定有明文。次按，認定不利於被告之事實，須依積極證據，苟積極證據不足
    為不利於被告事實之認定時，即應為有利於被告之認定；且事實之認定，應憑證
    據，如未能發現相當證據，或證據不足以證明，自不能以推測或擬制之方法，以
    為裁判基礎；而認定犯罪事實所憑證據，雖不以直接證據為限，間接證據亦包括
    在內；然而無論直接或間接證據，其為訴訟上之證明，須於通常一般之人均不致
    有所懷疑，而得確信其為真實之程度者，始得據為有罪之認定，若其關於被告是
    否犯罪之證明未能達此程度，而有合理性懷疑之存在，致使無從形成有罪之確信
    ，根據「罪證有疑，利於被告」之證據法則，即不得遽為不利被告之認定（最高
    法院三十年上字第八一六號、四十年臺上字第八六號、七十六年臺上字第四九八
    六號判例可參）。再按，刑事審判基於憲法正當法律程序原則，對於犯罪事實之
    認定，採證據裁判及自白任意性等原則。刑事訴訟法據以規定嚴格證明法則，必
    須具證據能力之證據，經合法調查，使法院形成該等證據已足證明被告犯罪之確
    信心證，始能判決被告有罪（司法院大法官會議釋字第五八二號解釋理由書參照
    ）。復按，檢察官對於起訴之犯罪事實，應負提出證據及說服之實質舉證責任。
    倘其所提出之證據，不足為被告有罪之積極證明，或其指出證明之方法，無從說
    服法院以形成被告有罪之心證，基於無罪推定之原則，自應為被告無罪判決之諭
    知（最高法院九十二年臺上字第一二八號判例足參）。經查：
    一茲先就認定犯罪事實存否所憑證據之證據能力，分敘如左：
    (一)按被告以外之人於審判外之言詞或書面陳述，除法律有規定者外，不得作為證
      據；被告以外之人於審判外向法官所為之陳述，得為證據；被告以外之人，於
      偵查中向檢察官所為之陳述，除顯有不可信之情況外，得為證據；被告以外之
      人於檢察事務官、司法警察官或司法警察調查中所為之陳述，與審判中不符時
      ，其先前之陳述具有較可信之特別情況，且為證明犯罪事實存否所必要者，得
      為證據；被告以外之人於審判中死亡者，其於檢察事務官、司法警察官或司法
      警察調查中所為之陳述，經證明具有可信之特別情況，且為證明犯罪事實存否
      所必要，且為證明犯罪事實之存否所必要者，得為證據，刑事訴訟法第一百五
      十九條第一項、第一百五十九條之一第一項、第二項、第一百五十九條之三第
      一款分別定有明文。另刑事訴訟法第一百五十九條之一第二項所謂不可信之情
      況，乃指被告以外之人於陳述時之外在環境及情況，而非指陳述內容之證明力
      ，司法院所頒布法院辦理刑事訴訟案件應行注意事項第八十九點規定足資參照
      。查：
      (1)證人邱錦源、甲○○、邱肇鴻、林增昌、李發明、張卓欽、曾泳木、曾月飛
        、朱金文、黃華生、黃壬貴、吳重雄、黃永志、黃福有、蕭增祥、楊玉蘭於
        本院九十年度易字第二九○四號案件審理中所為之陳述，雖為被告以外之人
        於審判外之陳述，屬於傳聞證據，然此乃前開證人於審判外向法官所為之陳
        述，揆諸前揭規定，自得為證據，而有證據能力。
      (2)證人甲○○、邱肇鴻、林增昌、李發明、張卓欽、曾泳木、曾月飛、朱金文
        、黃華生、黃壬貴、吳重雄、黃永志、黃福有、蕭增祥、楊玉蘭等十五人於
        偵查中向檢察官所為之陳述，雖為被告以外之人於審判外之陳述，屬於傳聞
        證據，然此乃前揭證人甲○○等十五人於偵查中向檢察官所為之陳述，且本
        院審酌上開證人甲○○等十五人陳述時之外在環境及情況，均無顯有不可信
        之情況，應認前揭證人甲○○等十五人於先前偵查案件中向檢察官所為之陳
        述，符合刑事訴訟法第一百五十九條之一第二項之規定，得為證據，而有證
        據能力。
      (3)證人邱錦源、甲○○、邱肇鴻、林增昌、李發明、張卓欽、曾泳木、曾月飛
        、朱金文、黃華生、黃壬貴、吳重雄、黃永志、黃福有、蕭增祥、楊玉蘭等
        十六人於司法警察調查中、證人黃福有於檢察事務官調查中所為之陳述，為
        被告以外之人於審判外之陳述，均屬傳聞證據，且證人甲○○、林增昌於司
        法警察調查局人員調查中所為之陳述，核與其於審判中之陳述，並無不符，
        又公訴人於審判中並未聲請傳喚證人邱錦源、邱肇鴻、李發明、曾泳木、曾
        月飛、朱金文、黃華生、黃壬貴、吳重雄、黃永志、黃福有、蕭增祥、楊玉
        蘭等人，亦不存在渠等於司法警察或檢察事務官調查中所為之陳述，與審判
        中不符之情形，另證人張卓欽於本案審判中雖已死亡，已經本院九十年度易
        字第二九○四號判決認定屬實，並有上開判決影本一份在卷可按，然公訴人
        亦並未舉證證明其司法警察調查中所為之陳述，具有可信之特別情況，且為
        證明犯罪事實之存否所必要，揆諸前揭之規定，上開證人邱錦源等十六人於
        司法警察調查時、證人黃福有於檢察事務官調查中所為之陳述，均不得作為
        證據，應均無證據能力，合先敘明。
      (二)測謊鑑定，係依一般人若下意識刻意隱瞞事實真相時，會產生微妙之心理變
        化，例如：憂慮、緊張、恐懼、不安等現象，而因身體內部之心理變化，身
        體外部之生理狀況亦隨之變化，例如：呼吸急促、血液循環加速、心跳加快
        、聲音降低、大量流汗等異常現象，惟表現在外之生理變化，往往不易由肉
        眼觀察，乃由測謊員對受測者提問與待證事實相關之問題，藉由科學儀器（
        測謊機）紀錄受測者對各個質問所產生細微之生理變化，加以分析受測者是
        否下意識刻意隱瞞事實真相，並判定其供述是否真實；測謊機本身並不能直
        接對受測者之供述產生正確與否之訊號，而係測謊員依其專業之學識及經驗
        ，就測謊紀錄，予以客觀之分析解讀，至於測謊鑑定究竟有無證據能力，刑
        事訴訟法並無明文規定，惟實務上，送鑑單位依刑事訴訟法第二○八條第一
        項規定，囑託法務部調查局或內政部警政署刑事警察局為測謊檢查，受囑託
        機關就檢查結果，以該機關名義函覆原囑託之送鑑單位，該測謊檢查結果之
        書面報告，即係受囑託機關之鑑定報告，該機關之鑑定報告，形式上若符合
        測謊基本程式要件，包括：(1)經受測人同意配合，並已告知得拒絕受測，以
        減輕受測者不必要之壓力。(2)測謊員須經良好之專業訓練與相當之經驗。(3)
        測謊儀器品質良好且運作正常。(4)受測人身心及意識狀態正常。(5)測謊環境
        良好，無不當之外力干擾等要件，即賦予證據能力，非謂機關之鑑定報告書
        當然有證據能力；具上述形式之證據能力者，始予以實質之價值判斷，必符
        合待證事實需求者，始有證明力（最高法院九十二年度臺上字第二二八二號
        、九十三年度臺上字第三七二七號判決意旨足參）。查法務部調查局對於被
        告丙○○及證人甲○○、邱肇鴻、李發明、吳重雄、朱耀昌、朱金文、曾月
        飛、林增昌、劉家興、林華昌等十人進行測謊鑑定時，確經受測人同意配合
        ，簽有測謊同意書，受測者並有隨時中止測試權利，有法務部調查局九十二
        年九月十日調科南字第○九二六二三六五二三○號函文所附之測謊同意書影
        本十一份、測謊程序說明一份在案可按，足認法務部調查局對於被告丙○○
        及前述證人甲○○等十人進行測謊鑑定，業已受測人同意配合，並已告知得
        拒絕受測；再測謊員周潤德曾於八十九年五月二十九日起至八十九年八月十
        九日止在法務部調查局修畢測謊技術課程，亦有上開法務部調查局函文所附
        之法務部調查局結業證書影本一份附卷足據，可知測謊員應具良好之專業訓
        練與相當之經驗；又測謊儀器乃美國拉法葉儀器公司製造，隨時保持正常運
        作紀錄功能，並有前揭法務部調查局函文所附之測謊程序說明一份在卷可佐
        ，足認測謊儀器品質良好且運作正常；另於測謊前有調查受測者身心狀況，
        且測謊案件之判圖，須以測試所得之生理紀錄圖為一符合鑑判條件之有效圖
        形為先決條件，倘若受測者因生理病痛、服食藥物或其他因素影響，致測試
        所得之生理紀錄圖為一不符合鑑判條例之無效圖形時，將不進行結果鑑判，
        受測者測試所得之生理紀錄圖為一符合鑑判條件之有效圖形，方做結果研判
        ，復有上述法務部調查局函文所附之測謊對象身心狀況調查表影本十一份、
        測謊程序說明一份附卷足據，酌以證人張卓欽、黃永志、丁○○、曾泳木、
        馮富雄曾與被告丙○○及前揭證人甲○○等十人一同前往法務部調查局第六
        處南部通訊中心進行測謊鑑定，然法務部調查局均認因身體狀況，不宜測試
        ，此有上開鑑定通知書一份在卷可按，益徵測謊員於施測時，業已注意受測
        者之身心及意識狀狀是否正常，可見測謊當時，受測人身心及意識狀態正常
        ；而測謊環境在專業測謊室施測，施測環境具有影音監視功能兼溫、溼度控
        制，未受任何干擾，亦有法務部調查局函文所附之測謊程序說明一份在卷可
        參。從而，足見上開鑑定通知書，形式上業已符合前揭測謊基本程式要件，
        具有證據能力。至被告二人之選任辯護人雖為被告二人辯稱：被告丙○○測
        謊時間僅有五分多鐘，縱使加上與測謊人員對話之時間及測謊機具裝設時間
        ，亦僅十八多分鐘，其他受測者之受測時間，亦相去不遠，本件測謊顯悖正
        常合法之受測時間，其測謊結果，自不具證據能力云云。惟查，測謊係以具
        體行為之有無為測試標的，而以生理反應為研判依據；測謊時間若干，於測
        試過程中並無一定的規則與限制，端視測謊過程中，每個環節過程係否已達
        完備適宜而定，有法務部調查局第六處南部通訊中心九十二年十一月二十五
        日調科南字第○九二六二七九七六二○號書函一紙在卷足據，而辯護人所提
        出之測謊１００問一書中，亦記載一次測謊所需之時間，並無絕對之答案，
        測前晤談時間之長短視受測者之情緒狀況而定，儀器測試時間，亦視題組之
        多寡而定，因此，前述測謊之基本程式要件中並無測謊時間之要件，此外，
        現行法令亦未針對測謊時間而為規範，是被告二人之選任辯護人徒以被告丙
        ○○測謊時間僅有五分多鐘，縱使加上與測謊人員對話之時間及測謊機具裝
        設時間，亦僅十八多分鐘，其他受測者之受測時間，亦相去不遠，而認本件
        測謊鑑定顯悖於正常合法之受測時間，上開鑑定通知書，不具證據能力云云
        ，容有誤會，自無足取。
      二認定犯罪事實之存否所憑之證據及理由：
      (一)證人邱錦源於司法警察調查時所為之陳述，並無證據能力，已如前述，自不
        足據為認定被告二人是否涉有前開犯行之證據。再證人邱錦源於於本院九十
        年度易字第二九○四號案件審理時證稱：伊於偵查中所言並不實在，此次農
        會代表選舉並未賄選，亦未收受張卓欽一萬元紅包，一萬元乃向張卓欽所借
        等語（參見卷附本院九十年度易字第二九○四號案卷影本第九十四頁），亦
        不足據以認定被告二人涉有上開犯行。另臺灣高等法院高雄分院九十二年度
        選上易字第一號刑事判決雖認定邱錦源為協助林增昌競選高雄縣美濃鎮農會
        第十四屆監事，為求順利當選，乃與涂玉全共同基於對有選舉權之人交付財
        物，而許以為一定行使之概括犯意聯絡，以每票代價二千元之買票方式，而
        約定選舉權人投票予邱錦源，並由林增昌競選陣營內負責操盤之劉家興，於
        選前三日即九十年二月十二日交付買票賄款二十四萬元予涂玉全後，邱錦源
        及涂玉全即於選前之二月十二日至十四日內，分別前往有選舉權之農會會員
        往處行賄買票，邱錦源連續交付予劉文明、林和生、劉枝邊等人各二千元，
        涂玉全則連續交付予涂玉寶、劉陳竹香、涂劉秀金、涂瑞雄各二千元，劉文
        明等人收受二千元後，均允諾投票支持邱錦源，邱錦源因而順利當選，有上
        開刑事判決影本一份在卷可參，然此至多僅足以證明邱錦源、涂玉全二人確
        有於右揭時地連續對於前述有選舉權人交付財物，而約其選舉權為一定之行
        使，而進行賄選之事實，至於被告二人及案外人林增昌、甲○○、張卓欽、
        邱肇鴻、李發明、馮富雄、朱耀昌、林華昌、吳重雄、朱金文、曾月飛、曾
        泳木、黃壬貴、黃華生、黃永志等人是否亦有對於有農會會員代表選舉權之
        高雄縣美濃鎮農會之會員，或對於有農會理、監事選舉權之當選會員代表行
        求、期約或交付財物，而約其選舉權為一定之行使，進行賄選買票之行為？
        對於邱錦源、涂玉全二人上開違反農會法之犯行，有無犯意聯絡及行為分擔
        ？均無從據以認定，遑論被告二人是否涉犯公訴人所指之上開犯行。
      (二)再證人甲○○、邱肇鴻、林增昌、李發明、張卓欽、曾泳木、曾月飛、朱金
        文、黃華生、黃壬貴、林鍾財妹等人於司法警察調查中所為之陳述，均無證
        據能力，亦如前述，自均不足據為認定被告二人是否涉有前開犯行之證據。
        再被告丙○○、丁○○二人與案外人林增昌等人於該次選舉中屬於同一陣營
        之事實，雖為證人甲○○、邱肇鴻、林增昌、李發明、張卓欽、曾泳木、曾
        月飛、朱金文、黃華生、黃壬貴等人於檢察官訊問時所不否認，且核與扣案
        之美濃鎮農會第十四屆會員代表登記名冊上記載主要負責人、各區負責人、
        聯絡人，並僅記載該陣營參選人聯絡電話之情形相符，又林增昌陣營新當選
        之第十四屆農會會員代表於農會理、監事選舉前之九十年二月二十五日、二
        十六日，曾聚集於林增昌家旁之煙樓進行模擬投票，並由林增昌競選總部分
        配指定各代表投票對象，亦據被告丙○○、丁○○二人及證人林增昌、邱肇
        鴻、李發明、吳重雄、黃華生等人於檢察官訊問時供述在卷，然查：(1)被告
        丙○○、丁○○二人與林增昌等人於該次選舉中是否屬於同一陣營，林增昌
        陣營新當選之高雄縣美濃鎮農會第十四屆會員代表於農會理、監事選舉前之
        九十年二月二十五日、二十六日曾否聚集於林增昌家旁之煙樓進行模擬投票
        ，並由林增昌競選總部分配指定各代表投票對象，均與林增昌陣營之農會代
        表候選人之中是否有人對於有農會會員代表選舉權之農會會員、該陣營當選
        之農會會員代表之中是否有人對於有理、監事選舉權之羅兆宏陣營當選之農
        會會員代表行求、期約或交付財物，而約其選舉權為一定之行使，並無必然
        之關連。(2)且政府對於農會之賄選，查緝甚嚴，並不時鼓勵人民檢舉賄選以
        獲得破案獎金，縱令高雄縣美濃鎮第十四屆農會會員代表候選人之中確有人
        向有農會會員代表選舉權之該農會之會員、當選之農會代表之中確有人向有
        農會理、監事選舉權之其他當選之該農會會員代表，行求、期約或收受財物
        ，而約其選舉權為一定之行使等情，為免事跡敗露，亦無普遍告知所有同一
        陣營之農會代表候選人及參與輔選工作之人員之可能。(3)何況，高雄縣美濃
        鎮農會第十四屆會員代表選舉，乃於九十年二月十五日進行投票，於九十年
        二月二十五日、二十六日業已選舉完畢，自不得以被告丙○○、丁○○二人
        與林增昌等人屬於同一陣營，林增昌陣營新當選之高雄縣美濃鎮農會第十四
        屆會員代表，曾於九十年二月二十五日、二十六日聚集於林增昌家旁之煙樓
        ，進行模擬投票，即以推測或擬制之方法，推論被告二人於九十年二月二十
        五日、二十六日聚集於林增昌家旁之煙樓，進行模擬投票前，應有參與張卓
        欽交予該陣營每位會員代表候選人一萬元，或由不詳人士發放賄選金額各二
        十四萬予該陣營之代表候選人或候選人之樁腳，並責由每一代表候選人或樁
        腳以每票二千元向所屬選區內有投票權之一百二十位農會會員進行賄選買票
        之行為。(4)另高雄縣美濃鎮農會理、監事之選舉方式，原係採無記名限制連
        記投票法，此觀之農會選舉罷免辦法第十八條及卷附臺灣省高雄縣美濃鎮農
        會第十四屆會員代表大會辦理選舉紀錄表影本一份即可明瞭，此一投票法，
        因每人所能圈選之理、監事不祇一人，同一陣營、理念或利益相近之候選人
        如欲當選最多之理、監事，非以模擬投票、規劃配票或相互交換所能掌握選
        票之方式，不能達成，是採取此一投票法選舉之人民團體，為使同一陣營、
        理念或利益相近之候選人當選最多之人數，常有模擬投票、規劃配票或相互
        交換所能掌握選票等情，自亦不能僅以林增昌陣營於理、監事選舉前模擬投
        票或規劃配票等情，遽認所有參有模擬投票、規劃配票或相互交換所能掌握
        選票及聯絡他人參與模擬投票及規劃配票之人，對於其他參與模擬投票、規
        劃配票或相互交換所能掌握選票之人所有競選行為，均有共同謀議或參與，
        進而推論被告丙○○、丁○○二人涉犯前開之犯行。公訴人徒以被告丙○○
        、丁○○二人與案外人林增昌等人於該次選舉中屬於同一陣營，且林增昌陣
        營新當選之高雄縣美濃鎮農會第十四屆會員代表於農會理、監事選舉前之九
        十年二月二十五日、二十六日聚集於林增昌家旁之煙樓進行模擬投票，並由
        林增昌競選總部分配指定各代表投票對象之事實，遽認被告二人涉犯前開犯
        行，自嫌速斷。
      (三)被告丁○○於調查局人員詢問時供稱：「於農會會員代表選舉登記後，林增
        昌即向我表示要擔任農會理事必須分攤肆拾萬元之競選經費，我因沒有錢，
        所以向林增昌表示我不要擔任理事，安排候補理事即可。於會員代表選舉後
        ，因我們搭配之競選團體獲得全勝，原先只安排五席理事，我必須補上理事
        名單內，所以劉冉來向我太太黃鍾招娣表示只需參拾萬元就可以安排我擔任
        理事，但是我太太拒絕，因此我才會打電話給林增昌，告訴林增昌我太太反
        對我拿錢出來選理事，林增昌說上屆參選理、監事需分攤陸拾萬元，十四屆分
        攤之金額較十三屆少，要我接受，但我因沒有錢，且太太反對，所以沒有分
        攤擔任理事之競選經費」等語【參見臺灣高雄地方法院檢察署九十年度選偵
        字第九號案卷卷(一)（下稱上開偵查案卷）第七十五頁】，於檢察官訊問時供
        承：九十年三月十三日在高雄縣調查站所言實在，林增昌告知一人應分攤四
        十萬元，伊不願意，故未交付，係劉冉來向伊妻陳稱僅須三十萬元，即可擔
        任理事，但伊仍未負擔，所屬派系亦未給與伊任何補助等語（參見上開偵查
        案卷第八十七、八十八頁），充其量足資證明林增昌曾於高雄縣美濃鎮農會
        第十四屆會員代表選舉登記後，向被告丁○○陳稱如欲擔任農會理事，應分
        攤四十萬元之競選經費，至於林增昌向被告丁○○陳稱擔任理事，所應分攤
        之四十萬元，究係供聯合競選活動之文宣、廣告等費用之支出，或供林增昌
        統籌規劃賄選事宜，再交予該陣營之高雄縣美濃鎮第十四屆農會會員代表候
        選人或候選人之樁腳，向所屬選區內有投票權之一百二十位農會會員行賄買
        票，抑或預備日後向高雄縣美濃鎮第十四屆農會當選之會員代表行賄買票之
        用，尚無從據以論斷。況且，被告丁○○於調查局人員詢問時及檢察官訊問
        時，堅稱自始即因並無資力，不願分擔該經費，嗣於選舉之後，劉冉來向其
        妻陳稱僅須三十萬元，即可安排被告丁○○擔任理事，亦不願分擔，自難據
        以認定被告丁○○是否參與分攤公訴人所指之四十萬元賄選費用等情。
      (四)證人張卓欽與黃永志於司法警察調查時所為之陳述，並無證據能力，有如前
        述，自不足據為認定被告二人是否涉有前開犯行之證據。又證人張卓欽與證
        人黃永志於農會會員代表選舉前三天即二月十二日約十時許至臺灣土地銀行
        美濃分行提領八百萬元之事實，雖為證人張卓欽及黃永志於檢察官訊問時所
        不否認，然證人張卓欽及黃永志均未證稱於右揭時地提領之八百萬元乃供賄
        選所用之款項（參見上開偵查案卷第三十九頁至四十頁），復查無其他證據
        證明證人張卓欽與證人黃永志提領之八百萬元，確係供林增昌陣營之農會代
        表候選人或理、監事候選人賄選之用，且與被告二人有關，亦難據以認定被
        告二人涉犯前開之犯行。
      (五)卷附被告丙○○與證人甲○○於九十年二月十六日十二時許之電話監聽譯文
        雖記載：「陳：我想跟你結個帳，帳要交還給你，另外代表集合的事你要關
        心一下，代表們要抓好。你何時要集合他們？朱：二十五日、二十六日兩天
        都要集合。陳：你的錢要剩餘一些，要剩餘二百萬。朱：這個在電話中不要
        講」云云，惟經本院當庭勘驗被告丙○○於上開電話中陳述內容之結果，發
        現被告丙○○於電話中確係陳稱二百元，而非二百萬，有本院審判筆錄一份
        在卷足據，是被告丙○○前揭要求證人甲○○剩餘二百元之真意，是否確指
        二百萬元，已非無疑。酌以高雄縣美濃鎮農會乃於九十年二月十五日進行第
        十四屆會員代表選舉，而被告丙○○與證人甲○○以前揭電話交談時間，乃
        於選舉完畢之翌日即九十年二月十六日十二時許，縱令被告丙○○於上開電
        話中所稱之二百元確係二百萬元之代稱，亦應與公訴人指訴由案外人張卓欽
        於九十年一月三十一日，交付每位會員代表候選人一萬元賄款，或由林增昌
        陣營競選總部發放各二十四萬元予該陣營代表候選人或候選人之樁腳，並責
        由每一代表候選人或樁腳於九十年二月十二日至十四日，以每票二千元，各
        自向所屬選區內有投票權之一百二十位農會會員進財賄選買票之行為無涉，
        另縱令案外人甲○○、張卓欽、黃永志三人確向羅兆宏陣營業已當選之農會
        會員代表蕭增祥、黃福有及楊玉蘭行賄，亦僅須六萬元之賄款，又有何謄餘
        二百萬元之必要，被告丙○○於上開電話中所稱之二百元，是否須與高雄縣
        美濃鎮農會第十四屆農會會員代表或理、監事之選舉有關，實有可議，自難
        僅憑被告丙○○與證人甲○○間之上開電話監聽譯文，而為不利被告丙○○
        之認定。另證人林增昌與被告丁○○於九十年二月十六日十二時許之電話監
        聽譯文，雖記載「：這個四十之前的繳了，這次共花了一千六、七百萬元，
        一個人負擔了六百多萬元，你們這些隨後繳的一百多萬元要留給以後當選的
        一些花費還不夠用：」等語，然亦無從據以判斷案外人林增昌於上開電話中
        所稱花費一千六、七百萬元及一人負擔六百餘萬元之用途，參諸屬於林增昌
        陣營之高雄縣美濃鎮農會第十四屆農會會員代表候選人共計四十八人，有卷
        附美濃鎮農會第十四屆代表登記名冊一份在卷足據，若林增昌陣營之農會會
        員代表候選人確有由林增昌競選總部統籌規劃該次選舉之賄選事宜，且證人
        林增昌於電話中所提之一千六、七百萬元，確為共同賄選之費用，並由林增
        昌陣營之每位農會會員代表候選人平均分攤，林增昌陣營之每位農會會員代
        表候選人至多僅須負擔三十五萬餘元，又縱令僅有該陣營登記參選農會理事
        及監事之人負擔，以該陣營登記參選理事者九名，登記參選監事三名，每一
        理事或監事，至多亦僅須負擔一百四十一萬餘元，亦無一人負擔六百餘萬元
        之可能，是證人林增昌於上開電話中所稱一人負擔六百餘萬元，是否確指聯
        合競選或統籌賄選之費用，亦有可疑，況觀諸證人林增昌與被告丁○○間之
        前開電話監聽譯文，並記載「你們建些隨後繳的一百多萬元要留給以後當選
        的一些花費還不夠用：：」等語，似指被告丁○○等人隨後繳納之款項，乃
        用以支付日後當選所需之費用，益徵證人林增昌與被告丁○○前揭電話監聽
        譯文中所載之一千六、七百萬元及六百多萬元，非無從事統籌賄選以外用途
        之可能，尚難僅憑前開電話監聽譯文之內容，即認被告丁○○應有負擔四十
        萬元賄選經費，進行推論被告丁○○涉犯前開之犯行，亦難憑此即認林增昌
        陣營登記參選理、監事之人均有分攤四十萬元之賄選經費，且被告丙○○對
        於林增昌陣營登記參選理、監事之人之行為，應有犯意聯絡及行為分擔，而
        涉有前開之犯行。另被告林增昌與證人甲○○之母李美彌於九十年二月十二
        日九時許、證人鍾慶祥與證人蕭仁逢於九十年二月十二日二十一時許、證人
        甲○○與證人張卓欽於九十年二月十五日十時許、證人甲○○與證人張卓欽
        於九十年二月十五日十時許、證人林增昌與證人林華昌於九十年二月十六日
        十二時許、證人涂玉全與證人林增昌於九十年二月二十六日十一時許之電話
        對話內容，非但與被告丙○○、丁○○二人並無直接之關連，且細繹前開電
        話監聽譯文之內容，亦僅係證人林增昌與證人李美彌、證人鍾慶祥與證人蕭
        仁逢、證人甲○○與證人張卓欽、證人林增昌與證人林華昌、證人涂玉全與
        證人林增昌各別之間之談話，於電話中所提及林增昌陣營之農會會員代表候
        選人亦僅有證人林華昌、吳重雄（即阿重哥）、李發明（即榕樹下）、邱錦
        源四人，而與該陣營之會員代表候選人共計四十八人，此有卷附美濃鎮農會
        第十四屆代表登記名冊一份在卷足據，相去甚遠，自不能僅憑上開電話監聽
        譯文之內容，遽認林增昌陣營之所有會員代表候選人及登記參與理、監事之
        人均有賄選情事，並由林增昌主持、操縱該陣營所支持所有農會會員代表候
        選人及登記參選理、監事之人於該次選舉之賄選買票，並以推測或擬制之方
        式，推認該陣營負責文宣、聯絡及聯絡該陣營業已當選之農會會員代表前往
        林增昌住宅旁之煙樓，進行模擬投票之被告丙○○必有參與賄選之情事。
      (六)證人蕭增祥、楊玉蘭於司法警察調查時所為之陳述，並無證據能力，如前所
        述，自不足據為認定被告二人是否涉有前開犯行之證據。再證人黃福有於偵
        查中檢察官訊問時證稱：「（問：九十年二月十七日張卓欽拜票時有表明你
        投他一票，他要給你二萬元之酬謝？答：）是有說好付二萬元，但後來沒有
        給，因只有他一人來找我且說好二萬元，我才投他一票」等語（參見上開偵
        查案卷第二十頁）等語；證人蕭增祥亦於檢察官訊問時證稱：「時間在九十
        年二月二十六日晚上八點左右」、「張卓欽及甲○○及司機先到我家找我，
        我正好不在，他們三人就到我哥家泡茶，我回來後，我女兒林姿秀跑來告訴
        我說有人找我，要我到我哥家泡茶，我就到隔壁我哥家泡茶，他們（張某及
        朱某二人）有表示要選理事及監事，拜託我投他們一票，他們要走的時候，
        我送他們出去，那位司機就拿二萬元給我」等語（參見上開偵查案卷第三十
        三頁）；而證人楊玉蘭於檢察官訊問時亦證述：「在改選前二天二月二十五
        日晚上八點，甲○○、張卓欽，還有一個司機來我家拜訪，在我家客廳，甲
        ○○叫我跟他們這一派合作，甲○○並給我一些理、監事人選名條，要我理
        、監事投他們，：：他們三個人要離開前，在客聽中司機交了一疊錢給我，
        放到我手上，但我不想收」等語（參見上開偵查案卷第二百三十五頁）。然
        至多亦僅能證明案外人甲○○、張卓欽及黃永志對於案外人黃福有期約、對
        於蕭增祥、楊玉蘭交付財物，而約其選舉權為一定之行使、仍不足據以認定
        被告二人對於甲○○、張卓欽及黃永志前揭行為，應有犯意聯絡及行為分擔
        。
      (七)被告丙○○與證人甲○○、邱肇鴻、李發明、吳重雄、朱耀昌、朱金文、曾
        月飛等人，經法務部調查局測謊結果，雖認：(1)證人甲○○稱：其未買票、
        張卓欽、邱肇鴻未出錢買票，經測試呈情緒波動之反應，研判有說謊；(2)證
        人邱肇鴻稱：甲○○未買票、李發明未買票，經測試呈情緒波動之反應，研
        判有說謊；(3)證人李發明稱：其未買票，經測謊呈情緒波動之反應，研判有
        說謊；(4)被告丙○○稱：甲○○未買票、其未參與買票，經測試呈情緒波動
        之反應，研判有說謊；(5)證人吳重雄稱：參選理事其未買票、選會員代表其
        未收到錢，經測試呈情緒波動之反應，研判有說謊；(6)證人朱耀昌稱：甲○
        ○未買票、其未買票、選會員代表其未收到錢，經測試呈情緒波動之反應，
        研判有說謊；(7)朱金文、曾月飛稱：甲○○未票、其未買票，經測試呈情緒
        波動之反應，研判有說謊。證人林增昌、劉家興、林華昌經測試無法獲致有
        效反應，不能研判有無說謊，雖有上開鑑定通知書一紙在卷足據。然查：(1)
        證人甲○○、邱肇鴻、李發明、吳重雄、朱耀昌、朱金文、曾月飛所稱之前
        揭事項經測試是否確呈情緒波動之反應，而有說謊，原與被告二人對於甲○
        ○、張卓欽、邱肇鴻、李發明、吳重雄、朱耀昌、朱金文、曾月飛之行為，
        是否知情且有謀議及參與，並無必然之關連，而上開測謊鑑定，復未針對被
        告二人對於甲○○、張卓欽、邱肇鴻、李發明、吳重雄、朱耀昌、朱金文、
        曾月飛之行為，是否知情且有謀議及參與，而為測試，自不能以證人甲○○
        、邱肇鴻、李發明、吳重雄、朱耀昌、朱金文、曾月飛所稱之前揭事項經測
        試是否確呈情緒波動之反應，而有說謊，而為不利被告二人之認定。(2)另被
        告丙○○稱：甲○○未買票，其未參與買票，經測試雖呈情緒波動之反應，
    研判有說謊，然按，測謊鑑定，僅係依一般人在說謊時，產生遲疑、緊張、
        恐懼、不安等心理波動現象，利用測謊儀器將受測者之上開情緒波動反應情
        形加以紀錄，用以判別受測者所供述之真實性，是其鑑驗之結果，有時亦易
        因受測人之生理、心理因素而受影響，故該鑑驗結果固可為審判之參考，但
        非為判斷之唯一及絕對之依據。本件揆諸前揭之說明，既查無積極證據足認
        被告丙○○於何時、何地，由其本人或與何人基於犯意聯絡，推由何人向有
        何項選舉權之人，行求、期約或交付財物，而約其選舉權為一定之行使，自
        不得僅憑法務部調查局對於被告丙○○所為前開測謊鑑定之結果，遽認被告
        丙○○涉犯公訴人所指之前開犯行。
      (八)至被告丙○○對於上開於九十年二月十六日十二時許，與證人甲○○於電話
        譯文中所載剩餘二百萬之涵義，於調查局人員調查時先稱：伊要求甲○○賸
        餘二百萬元，係為當選後，舉行慶功宴所需之經費，並非買票所用云云（參
        見上開案卷第七十頁），再稱：伊稱伊要求甲○○賸餘二百萬元，係為當選
        後，舉行慶功宴之經費，並不實在，因當時身體狀況及情緒不佳，故語無倫
        次云云（參見上開案卷一百六十九頁）；於偵查中先稱：伊與甲○○顧電話
        中所稱結帳，係指伊與甲○○結算購買文具之帳目，另因欲辦慶功宴，要求
        甲○○準備云云（參見上開案卷第八十五至八十六頁），再稱：因甲○○身
        上有時，有二、三萬元，有時無錢，伊詢問甲○○有無二百元云云（參見上
        開案卷第一百七十七頁），而於本院審判中時又改稱：伊於電話中係稱二百
        元，係指文具費等語，前後供述雖有不一，惟按，認定犯罪事實應依證據，
        為刑事訴訟法所明定，故被告否認犯罪事實所持之辯解，縱屬不能成立，仍
        非有積極證據足以證明其犯罪行為，不能遽為有罪之認定（最高法院三十年
        上字第一八三一號判例足參），自不能僅因被告丙○○對於前揭於九十年二
        月十六日十二時許電話監聽譯文中所載二百萬元之涵義，前後供述不一，即
        認被告丙○○涉犯前開犯行，自不待言。
      (九)另證人邱錦源於本院九十年度易字第二九○四號案件審理中、證人甲○○、
        邱肇鴻、林增昌、李發明、張卓欽、曾泳木、曾月飛、朱金文、黃華生、黃
        壬貴、吳重雄、黃永志、黃福有、蕭增祥、楊玉蘭於本院九十年易字第二九
        ○四號案件審理中及檢察官訊問時所為之其他證言，復不足據以認定被告二
        人涉犯上開之犯行，自不能僅憑推測或擬制之方法，而為不利被告二人犯罪
        事實之認定。
四、綜上所述之情參互以析，本件公訴人所提出之證據，及指出之證明方法，經本院
    合法調查，尚未達於通常一般人均不致有所懷疑，而得確信其為真實之程度，而
    使本院形成該等證據已足證明被告丙○○、丁○○二人確有前開犯罪之確信心證
    ，揆諸前揭法條規定及說明之意旨，應認不能證明被告丙○○、丁○○犯罪。不
    能證明被告丙○○、丁○○犯罪，自應為被告丙○○、丁○○無罪之諭知。
據上論斷，應依刑事訴訟法第三百零一條第一項判決如主文。
本案經檢察官乙○○到庭執行職務。
中      華      民      國      九十三      年    十一    月    九      日
                                  臺灣高雄地方法院刑事第十二法庭
                                      審判長法  官    張維君
                                            法  官    劉惠娟
                                            法  官    伍逸康
右正本證明與原本無異。
如不服本判決，應於判決送達後十日內，向本院提出上訴狀。
                                            書記官    吳月華
中      華      民      國      九十三      年    十一    月    九      日
